【裁判字號】    90,易,2508
【裁判日期】    900928
【裁判案由】    侵占
【裁判全文】
臺灣板橋地方法院刑事判決                          九十年度易字第二五八號
    公  訴  人  臺灣板橋地方法院檢察署檢察官
    被      告  丁○○
右列被告因侵占案件，經檢察官聲請簡易判決處刑（處刑案號：八十九年度偵字第五
○○一號），本院認為不宜以簡易判決處刑，改依通常訴訟程序審理，並判決如左：
    主  文
丁○○無罪。
    理  由
一、聲請簡易判決處刑意旨略以：被告丁○○意圖為自己不法之所有，於民國八十九
    年三月四日十五時許，在臺北縣中和市○○街七二之二號樓下（處刑書誤載為民
    生路十二之二號），占有甲○○所有遭不詳人士所竊棄置放於該處之車號ＧＥＢ
    －八一五號重型機車，將之侵占入己後，即予以騎乘作為代步之用。嗣於同日十
    五時三十分，騎乘該機車後載戊○○○（處刑書載為楊淑文）行經臺北縣中和市
    ○○路與中山路口時，為警攔檢查獲。因認被告涉犯刑法第三百三十七條之侵占
    脫離本人持有物罪嫌云云。
二、按犯罪事實應依證據認定之，無證據不得推定其犯罪事實，刑事訴訟法第一百五
    十四條定有明文。次按事實之認定，應依證據，如未能發現相當證據，或證據不
    足以證明，自不能以推測或擬制之方法，以為裁判基礎，最高法院四十年度台上
    字第八六號判例可資參照。末按刑法上侵占脫離本人持有物之罪，須意圖為自己
    或第三人不法之所有，而侵占之，始克成立，此觀之刑法第三百三十七條之規定
    即可明。
三、訊據被告丁○○固對於八十九年三月四日十五時許，在臺北縣中和市○○街七二
    之二號樓下，騎乘甲○○所有車號ＧＥＢ－八一五號重型機車前往友人住處搭載
    戊○○○，嗣於同日十五時三十分，騎乘該機車行經臺北縣中和市○○路與中山
    路口時為警攔檢等情直承不諱，惟堅詞否認有何侵占脫離本人持有物之犯行，並
    辯稱：當日伊前往丙○○位於臺北縣中和市○○街七二號三樓（即七二之二號）
    住處聊天，因己有之機車送修，但欲前往友人住處搭載太太戊○○○，即向丙○○借用機車，丙○○表示一樓有輛機車係乙○○所有，可借予伊使用，伊即騎乘
    該機車前往友人住處搭載戊○○○，且伊搭載戊○○○時，曾向戊○○○表示機
    車係向友人借來，伊實不知道該機車係贓車等語。而公訴人認被告涉犯前開侵占
    脫離本人持有物罪嫌，無非係以被告對於該機車係他人之物既有認識，卻不告而
    取，且為警查獲當時為下午三時許，尚有其他交通工具可供使用，其捨此不為，
    又無其他正當理由，竟使用他人之物，其有不法所有之意圖甚明，此外復有贓物
    領保管單乙紙在卷可稽，被告犯行洵以認定等語為其主要論據。經查：
  (一)被告於上開時地，因己有之機車損壞，遂向丙○○借用機車，經丙○○表示置放
    於臺北縣中和市○○街七二之二號樓下車號ＧＥＢ－八一五號之重型機車係乙○○所有，可借予被告使用等情，業據證人丙○○於本院審理時證述：伊曾於臺北
    縣中和市○○街七二之二號住處樓下見過車號ＧＥＢ－八一五號之重型機車，因
    乙○○常至伊住處，且常更換機車，並曾騎乘該機車，故伊認該機車係乙○○所
    有，且乙○○常竊取他人所有之機車，故伊未曾質疑，亦未詢問乙○○該機車何
    來，後來某日，被告前往伊上開住處，表示其所有之機車損壞，伊即表明樓下有
    部機車係乙○○所有，請被告試看可否開啟，被告以己有之鑰匙即可開啟，伊即
    叫被告將機車騎走，因乙○○常將物品置放伊住處，伊認為乙○○之物伊均可使
    用等語屬實（詳本院九十年九月二十日審判筆錄）。
  (二)次者，被告騎乘該機車前往友人住處搭載戊○○○時，曾向戊○○○表示該機車
    係向友人借取乙節，並據證人戊○○○於本院調查中證述：伊至友人住處樓下，
    看到該機車，即詢問被告機車何人所有，被告表示係向友人借得，並表示機車係
    乙○○所有等語無訛（詳本院九十年八月九日訊問筆錄），足見被告係向丙○○
    借用，借用時丙○○並表示該機車係乙○○所有之辯解，應堪採信。
  (三)至證人乙○○於偵訊及本院調查中固堅指：上開機車非伊竊取等情（詳偵查卷宗
    第四九頁反面、第五四頁反面、本院九十年八月九日訊問筆錄），而臺灣板橋地
    方法院檢察署檢察官亦認乙○○所犯竊盜罪部分犯罪嫌疑不足，而為不起訴處分
    確定。惟被告因認丙○○有權同意，並因而自認有合法權源而使用該機車，縱該
    機車非屬乙○○所有，惟被告係認知其經丙○○之同意，始使用該機車，應認其
    自始並無不法所有之意圖。
  (四)末被告於偵訊中固供述：因丙○○認乙○○素行不良，故該機車可能係乙○○竊
    取等語（詳偵查卷宗第三五頁反面），惟其嗣於本院調查中即改以上開情詞置辯
    ，則其此部分之自白是否可信，即有斟酌之餘地。縱認屬實，而認被告明知該機
    車係乙○○竊取，乃其仍騎乘，而有無權使用他人失竊機車之情形，然核諸被告
    同日亦供承：因欲返回住處，遂詢問丙○○有無機車可出借，丙○○雖表示上述
    機車可能係乙○○竊取，然為幫助伊遂將該機車出借予伊，並要求機車需立即騎
    回原處等語及證人丙○○於警訊中供述：伊以為被告一會兒即可返回，故將機車
    借予被告使用，以幫助其返回住處等語（詳偵查卷宗第四頁反面），足認被告本
    意僅在於貪圖一時便利，暫時使用他人之機車，用後即行歸還，尚無不法所有之
    犯意。
四、綜上所述，應認被告尚無不法所有之意圖，尚難逕以侵占脫離本人持有罪相繩。
    此外，復查無其他積極證據足資證明被告有何公訴人所指之犯行，不能證明被告
    犯罪，本院自應諭知其無罪之判決。
據上論斷，應依刑事訴訟法第三百零一條第一項前段，判決如主文。
本案經檢察官彭聖斐到庭執行職務。
中      華      民      國      九十      年      九    月    二十八    日
                                  臺灣板橋地方法院刑事第四庭
                                          法  官  游  秀  雯
右正本證明與原本無異。
如不服本判決，應於判決送達後十日內，向本院提出上訴狀。
                                          書記官  卓  聖  智
中      華      民      國      九十      年      十    月      三      日


司法院資訊處製作；財團法人民間司法改革基金會備份。
